臺灣苗栗地方法院民事簡易判決　　 95年度苗簡字第686號
原　　　告　乙○○○
兼上一人
訴訟代理人　丙○○
原　　　告　丁○○
兼上一人
訴訟代理人　甲○○
被　　　告　戊○○
　　　　　　　　　　　號
上列當事人間請求給付違約金事件，本院於96年4 月19日言詞辯
論終結，判決如下：
    主      文
被告應給付原告甲○○新臺幣柒萬伍仟元；原告丙○○新臺幣伍
萬元；原告丁○○新臺幣貳萬伍仟元；原告乙○○○新臺幣伍萬
元。
訴訟費由被告負擔。
本判決得假執行。
    事實及理由
一、原告起訴主張：
（一）坐落苗栗縣卓蘭鎮○○○段第267 、289 地號土地（以下
      簡稱系爭土地）為兩造所共有，其應有部分如附表所示。
      本件被告曾於民國92年5 月22日就系爭土地提起分割共有
      物訴訟，經本院以92年度訴字第453 號受理，承審法官於
      95年2 月22日言詞辯論程序中，勸諭兩造就系爭土地成立
      協議分割契約（下稱系爭契約）而撤回訴訟。嗣原告依系
      爭契約之約定委由代書辦理分割，然被告拒絕依系爭契約
      之約定辦理分割登記手續，原告遂於95年3 月17日以卓蘭
      郵局第13號存證信函通知被告配合辦理分割作業，惟被告
      仍置之不理，原告甲○○乃另案提起履行分割協議之訴，
      請求被告履行系爭契約，經本院以95年度訴字第126 號、
      臺灣高等法院臺中分院95年度上易字第390 號判決原告甲○○勝訴確定在案。被告顯然違反系爭契約第4 條應配合
      辦理分割土地分割登記之約定，爰依系爭契約第6 條之約
      定，訴請被告給付違約金20萬元。並聲明：如主文第1項
      所示。
（二）對被告抗辯之陳述：
      本院95年訴字第126 號履行分割協議之訴係由原告甲○○
      一人提起，並請求被告給付違約金，經承審法官曉諭違約
      金之請求須由契約當事人全體為之，故原告甲○○先行撤
      回違約金部分，並非捨棄。且系爭契約簽訂時，被告之子
      及其委任律師均在場，經法官勸諭兩造讓步，才成立和解
      ，並無被告所指摘遭受脅迫簽約之情事，此亦經被告當時
      委任之律師於本院95年訴字第126 號事件審理中證稱屬實
      。是被告之抗辯委不足採。
二、被告則以：
    被告之父詹新濱於52年9 月主持家業分鬮，並於53年過世，
    翌年向苗栗縣大湖地政事務所辦理土地移轉登記時，即未按
    分鬮書之內容登記，已屬無效。又被告於95年2 月22日本院
    92年度訴字第354 號分割共有物事件審理時，開庭近5 個小
    時，身體已有不適，在原承審法官及調解委員之脅迫下，迫
    於無奈始簽立系爭契約，且系爭契約內容與分鬮書內容不同
    ，系爭契約應屬無效。又原告於前案訴訟中（本院95年度訴
    字第126 號）已簽字撤回、捨棄20萬元違約金之請求，無理
    由再起訴請求等語置辯。並聲明：原告之訴駁回。
三、法院之判斷：
（一）按不變更訴訟標的，而補充或更正事實上或法律上之陳述
      者，非為訴之變更或追加；民事訴訟法第256 條定有明文
      。本件原告原起訴請求被告應給付原告等違約金20萬元，
      按土地持分比例分配予原告各人。嗣後於96年1 月17日具
      狀聲明被告應給付原告甲○○75,000元、原告丙○○50,
      000 元、原告丁○○25,000元、原告乙○○○50,000元，
      核屬補充或更正法律上之陳述者，揆諸前揭規定，應予准
      許。
（二）被告抗辯系爭契約之簽立係遭承審法官及調解委員之脅迫
      ，系爭契約應屬無效云云。惟查，系爭契約係於95年2 月
      22日本院92年度訴字第354 號分割共有物事件調解時簽訂
      ，當時有承審法官李麗萍、調解委員吳增雄、契約雙方（
      即本件之兩造）、被告委任律師彭巧君及被告之子詹勳財
      在場，被告當時並無任何異狀或遭脅迫之情，且彭巧君律
      師就系爭契約分割之方式及位置均已向被告說明，被告亦
      與其子詹勳財一再溝通協調後，始同意系爭契約之分割方
      案等情，業經證人即被告委任律師彭巧君於本院95年度訴
      字第126 號履行分割協議事件中證述明確，該事件中之被
      告即本件原告丙○○、乙○○○亦為相同供述（見95年度
      訴字第126 號卷第86頁）；此經本院依職權調取本院95年
      度訴字第126 號、臺灣高等法院臺中分院95年度上易字第
      390 號卷宗審核無誤，足見並無被告指稱遭脅迫而簽立系
      爭契約之情。且上開履行分割協議訴訟，業經法院判決認
      定系爭契約係被告出於自由意識所為，顯無被告所指摘遭
      脅迫之情事確定。被告於本件訴訟中猶執陳詞抗辯，復未
      提出任何新事證供本院審酌，其抗辯已屬無稽。故系爭契
      約即為有效，被告自應受其拘束。
（三）被告拒不履行系爭契約所約定之辦理土地分割事宜，經原
      告甲○○提起前述履行分割協議訴訟，獲勝訴判決確定乙
      節，已如前述，被告顯已違反系爭契約第4 條「兩造應於
      苗栗縣大湖地政事務所依據本協議分割契約繪製土地複丈
      成果圖後，三十日內提供相關文件，配合向苗栗縣大湖地
      政事務所辦理土地分割登記」之約定，是原告主張被告違
      約應依系爭契約第6 條之約定給付違約金等語，即屬有據
      。復依系爭契約第6 條約定，違反系爭契約之共有人，應
      賠償違約金20萬元予其他共有人即原告等人，並按應有部
      分比例分配違約金；而系爭2 筆土地原告等人之應有部分
      如附表所示，每筆土地分配違約金10萬元，則系爭第26 7
      地號土地部分，共有人之原告甲○○、丙○○各分得50
      ,000 元 ；第289 地號土地部分，共有人之原告甲○○、
      原告丁○○、原告乙○○○各分得25,000元、25,000元、
      50,000元。是原告起訴請求被告應分別給付如主文第1 項
      所示之違約金，為有理由，應予准許。
（四）至被告一再辯稱原告甲○○前於履行分割協議訴訟中，已
      簽字捨棄請求違約金之賠償，其不得再起訴請求云云。經
      查，原告甲○○係撤回違約金之請求，並非捨棄，業經本
      院依職權調閱本院95年度訴字第126 號卷宗查明無誤，（
      見該卷第119 、179 頁），其上開辯解，法律見解容有錯
      誤，並不足採。併此陳明。
四、本件係關於財產權之訴訟其標的金額在500,000 元以下之簡
    易訴訟程序，本院為被告敗訴之判決，依民事訴訟法第389
    條第1 項第3 款規定，應依職權宣告假執行。
五、本件事證已臻明確，兩造其餘攻擊防禦方法及所舉證據，經
    核均不影響本件判決結果，爰不一一論述，附此敘明。
六、據上論結，本件原告之訴為有理由，依民事訴訟法第436 條
    第2 項、第78條，判決如主文。
中　　華　　民　　國　　96　　年　　4 　　月　　25　　日
              苗栗簡易庭法　官　黃怡玲
以上正本係照原本作成。
如對本判決上訴，須於判決送達後20日內向本院提出上訴狀。
                        書記官　劉依緹
中　　華　　民　　國　　96　　年　　4 　　月　　25　　日
附表：
 ┌───┬──────┬─────┬─────┐
 │ 編號 │  土地地號  │  共有人  │ 應有部分 │
 ├───┼──────┼─────┼─────┤
 │      │            │  戊○○  │   1/3    │
 │  1   │卓蘭鎮十八股├─────┼─────┤
 │      │段第267 地號│  甲○○  │   1/3    │
 │      │            ├─────┼─────┤
 │      │            │  丙○○  │   1/3    │
 ├───┼──────┼─────┼─────┤
 │      │            │  戊○○  │   1/3    │
 │      │            ├─────┼─────┤
 │  2   │卓蘭鎮十八股│  甲○○  │   1/6    │
 │      │段第289 地號├─────┼─────┤
 │      │            │  丁○○  │   1/6    │
 │      │            ├─────┼─────┤
 │      │            │ 乙○○○ │   1/3    │
 └───┴──────┴─────┴─────┘
